【裁判字號】    95,訴,515
【裁判日期】    950731
【裁判案由】    毒品危害防制條例
【裁判全文】
臺灣基隆地方法院刑事判決               95年度訴字第515號
公  訴  人  臺灣基隆地方法院檢察署檢察官
被      告  乙○○
                    （另案在台灣基隆監獄基隆分監執行中）
上列被告因毒品危害防制條例案件，經檢察官提起公訴（95年度
毒偵字第825 號），被告為有罪之陳述，本院合議庭裁定由受命
法官獨任進行審判，經改依簡式審判程序審理後判決如下︰
    主  文
乙○○施用第一級毒品，累犯，處有期徒刑捌月。扣案之第一級
毒品海洛因（淨重零點零貳公克）併同難以析離之包裝袋壹只，
沒收銷燬之。
    事  實
一、乙○○前因施用第一級毒品案件，先後2 次經本院裁定送觀
    察、勒戒後，均認無繼續施用毒品傾向，分別於民國89年4
    月28日、90年3 月26日執行完畢釋放，並經臺灣基隆地方法
    院檢察署檢察官各以89年度毒偵字第1101號及90年度偵緝字
    第46號為不起訴處分確定。又於91年間因施用第一級毒品案
    件，經本院裁定送強制戒治（強制戒治於93年1 月9 日因毒
    品危害防制條例修正報結），並判處有期徒刑6 月確定，於
    93年7 月8 日執行完畢。再於95年間因施用第一級毒品案件
    ，經本院判處有期徒刑8 月確定（現執行中）。詎其猶未戒
    斷毒癮，於觀察勒戒執行完畢後之5 年內，又基於施用第一
    級毒品海洛因之犯意，於95年4 月10日晚間8 時許，在其位
    於基隆市安樂區○○○街62巷302 號3 樓住處，以將第一級
    毒品海洛因注入注射針筒，再施打手臂肌肉之方式，施用第
    一級毒品海洛因1 次。嗣為警於95年4 月11日下午1 時20分
    許，在基隆市○○區○路34巷口處，因其形跡可疑向前盤查
    ，因而當場扣得其丟棄在地上之第一級毒品海洛因1 包（淨
    重0.02公克），經警採集其尿液送驗後，結果呈嗎啡之陽性
    反應，始查悉上情。
二、案經基隆市警察局第四分局移送臺灣基隆地方法院檢察署檢
    察官偵查後起訴。
    理  由
壹、程序事項
    本件被告乙○○所犯者非為死刑、無期徒刑、最輕本刑為3
    年以上有期徒刑之罪或高等法院管轄第一審案件，其於準備
    程序進行中，先就被訴事實為有罪之陳述，經告知其簡式審
    判程序之旨，並聽取公訴人、被告之意見後，本院業已依刑
    事訴訟法第273 條之1 第1 項之規定，裁定由受命法官獨任
    以簡式審判程序進行本案之審理。
貳、實體事項
一、上開事實有下列證據足以證明：
  (一)被告之供述：
    上揭事實，業據被告於本院審理時坦承在卷，其自白核與下
    列事證相符，可以採信。
  (二)昭信科技顧問股份有限公司濫用藥物尿液檢體檢驗報告及基
    隆市警察局第四分局偵辦毒品案件尿液檢體對照表各1 紙：
    被告為警查獲後所採集之尿液，經以氣相層析質譜儀分析法
    為確認檢驗後，呈嗎啡之陽性反應。
  (三)扣案之白色粉末1 包（淨重0.02公克）及法務部調查局95年
    5 月25日調科壹字000000000 號鑑定通知書1 紙：
    扣案之白色粉末經送法務部調查局鑑驗結果，內含有第一級
    毒品海洛因成分。
  (四)臺灣高等法院被告前案紀錄表1 份：
    被告因施用第一級毒品案件，經2 次執行觀察勒戒，分別於
    89年4 月28日、90年3 月26日執行完畢釋放。嗣於觀察勒戒
    執行完畢後之5 年內，又因施用第一級毒品案件，分經本院
    判處有期徒刑6月及8月確定。
二、論罪科刑之理由：
  (一)按毒品危害防制條例係於92年7 月9 日修正公布，自93 年1
    月9 日起施行，其中第20條、第23條將施用毒品之刑事處遇
    程序，區分為「初犯」、「五年內再犯」、「五年後再犯」
    。依其立法理由之說明：「初犯」，經觀察、勒戒或強制戒
    治後，應為不起訴處分或不付審理之裁定；經觀察、勒戒或
    強制戒治執行完畢釋放後，「五年內再犯者」，因其再犯率
    甚高，原實施之觀察、勒戒及強制戒治既已無法收其實效，
    爰依法追訴或裁定交付審理。至於經觀察、勒戒或強制戒治
    執行完畢釋放後，「五年後再犯者」，前所實施之觀察、勒
    戒或強制戒治已足以遮斷其施用毒品之毒癮，為其自新及協
    助其斷除毒癮，仍適用「初犯」規定，先經觀察、勒戒或強
    制戒治之程序。從而依修正後之規定，僅限於「初犯」及「
    五年後再犯」二種情形，始應先經觀察、勒戒或強制戒治程
    序。倘被告於5 年內已再犯，經依法追訴處罰，縱其第三次
    （或第三次以上）再度施用毒品之時間，在初犯經觀察、勒
    戒或強制戒治執行完畢釋放五年以後，已不合於「五年後再
    犯」之規定，且因已於「五年內再犯」，顯見其再犯率甚高
    ，原實施觀察、勒戒或強制戒治，已無法收其實效，即應依
    該條例第10條處罰（最高法院95年度台非字第59號、第65號
    判決意旨及最高法院95年第7 次刑事庭會議決定意旨參照）
    。被告有如事實欄所載，於89年4 月28日、90年3 月26日觀
    察勒戒執行完畢釋放5 年以內，又因施用第一級毒品案件，
    分經本院判處有期徒刑6 月及8 月確定，有前引臺灣高等法
    院被告前案紀錄表在卷可稽。被告既曾於「五年內再犯」，
    且經法院判處罪刑確定，竟又於95年4 月10日晚間8 時許，
    施用第一級毒品海洛因，經警於95年4 月11日查獲，揆諸前
    揭說明，即非屬毒品危害防制條例第20條第3 項所定「五年
    後再犯」之情形，故檢察官依法逕行起訴本案，於法要無不
    合，核先敘明。
  (二)次按海洛因係毒品危害防制條例第2 條第2 項第1 款所定之
    第一級毒品，被告予以施用，核其所為，係犯毒品危害防制
    條例第10條第1 項之施用第一級毒品罪。又被告因施用而持
    有第一級毒品海洛因，其持有第一級毒品之低度行為應為施
    用第一級毒品之高度行為所吸收，不另論罪。
  (三)被告前曾受如事實欄所載有期徒刑之執行完畢，有臺灣高等
    法院被告前案紀錄表在卷可稽，其於5 年以內故意再犯本件
    有期徒刑以上之罪，不論依修正前之刑法第47條，或修正後
    之刑法第47條第1 項之規定，均構成累犯，對被告而言並無
    有利或不利之情形，自不生新舊法比較之問題，應逕依裁判
    時之刑法第47條第1 項，論以累犯，並加重其刑。
  (四)爰審酌被告犯罪之動機、曾有施用毒品前科仍不思悔改，一
    再施用毒品，然施用毒品係自我戕害之行為，尚未危及他人
    ，及被告犯後坦承犯行等一切情狀（修正後刑法第57條之規
    定，為法院就刑之裁量審認標準見解之明文化，非屬法律變
    更，無新舊法比較問題，最高法院95年第八次刑事庭會議決
    議六(一)參照），量處如主文所示之刑。
三、沒收：
    扣案之白色粉末（淨重0.02公克）含有第一級毒品海洛因，
    業如前認定，應併同難以析離之分裝袋1 只，依毒品危害防
    制條例第18條第1 項前段之規定，宣告沒收銷燬之。
四、應適用之法律：
    刑事訴訟法第273 條之1 第1 項、第310 條之2 、第454 條
    第1 項、第299 條第1 項前段，毒品危害防制條例第10條第
    1 項、第23條第2 項、第18條第1 項前段，刑法第11條、第
    47條第1 項。
五、對於本件判決如有不服，得自收受送達後10日內，向本院提
    出上訴書狀，上訴於臺灣高等法院。
本案經檢察官甲○○到庭執行職務。
中    華    民    國    95    年    7    月    31    日
                  刑事第二庭法  官      劉桂金
以上正本證明與原本無異。
對於本件判決如有不服，應於收受送達後10日內，向本院提出上
訴書狀，上訴於臺灣高等法院，並按他造當事人之人數附具繕本
。
中    華    民    國    95    年    7    月    31    日
                            書記官      鄧順生
附錄論罪法條：
毒品危害防制條例第10條第1項：
施用第1 級毒品者，處6 月以上5 年以下有期徒刑。


司法院資訊處製作；財團法人民間司法改革基金會備份。
